【裁判字號】    91,訴,1131
【裁判日期】    920313
【裁判案由】    違反電子遊戲場業管理條例
【裁判全文】
臺北高等行政法院判決                            九十一年度訴字第一一三一號
                              .
    原      告  甲○○
    被      告  台北市政府
    代  表  人  乙○○市長）.
    訴訟代理人  丁○○
                丙○○
右當事人間因違反電子遊戲場業管理條例事件，原告不服經濟部中華民國九十一年一
月二十四日經訴字第０九一０六一０一七九０號訴願決定，提起行政訴訟。本院判決
如左：
    主  文
原告之訴駁回。
訴訟費用由原告負擔。
    事  實
原告於臺北市中山區○○○路旁（座落位置：中山區○○段九十四號）利用貨櫃屋開
設「（無市招）飲料販賣店」，經臺北市政府警察局中山分局大直派出所於民國（下
同）九十年八月十五日派員查訪，查獲原告提供場所供一不知名男子寄放電子遊戲機
（小瑪莉）一台，供不特定人士玩賭，涉有賭博違規情事，乃於九十年十月十一日以
北市警行字第九０三一四四０九００號函，函請被告處理，被告遂於九十年十月二十
五日以府建商字第九００八二五二八００號函，以原告提供場所供他人設置電子遊戲
機（小瑪莉）營業，違反電子遊戲場業管理條例第十六條，依同條例第二十八條之規
定，為科處原告罰鍰新台幣十萬元並限於五日內改善之處分，原告不服，提起訴願，
經遭駁回，原告猶表不服，遂提起本件行政訴訟。茲摘敘兩造訴辯意旨如次：
一、原告方面：
  (一)聲明：訴願決定暨原處分均撤銷。
  (二)陳述：
    1.原告從事送報工作達近二十年之久，平日約在中午以後始至貨櫃屋，中午之前
      貨櫃屋由原告之友代為看顧，九十年八月十三日下午原告到貨櫃屋時，發現有
      一台小瑪琍電動玩具，據友人告知八月十三日中午時有一業務員自稱與老板說
      好，便逕自將該電玩搬入貨櫃屋後即離去，並留下0000000000之電
      話號碼，原告隨即聯絡該業務員，但始終未聯絡上，原告即將該電動玩具擺置
      在角落，俟該業務員出現後請他載回，然數日後該業務員仍未出現，適管區警
      員羅隆文前來，原告即主動向羅警員報告上情，並請協助找尋該名業務員。
    2.該台電動玩具雖擺置貨櫃屋內，但並未插電對外營業，有大直派出所警員羅隆
      文足證，本件移送臺灣臺北地方法院檢察署後，警員羅隆文亦曾到庭證實上情
      。
    3.據訴願決定書稱九十年八月十五日為臺北市政府警察局中山分局大直派出所查
      獲，並當場製作筆錄，且扣有該電子遊戲機（小瑪琍）乙台（含定ＩＣ板）及
      賭資現金硬幣新台幣四百三十元，此有被告送經原告親閱無訛簽名及捺印之九
      十年八月十五日臺北市政府警察局中山分局大直派出所臨檢記錄表及偵訊（調
      查）筆錄與九十年八月十六日北市警分刑字第九０六四一三一九００號臺北市
      政府警察局中山分局刑事案件移送書附卷可稽；又該電子遊戲機既經原告同意
      寄放，縱置於貨櫃屋內，亦未插電，惟由該電子遊戲機台內所查扣之現金硬幣
      新台幣四百三十元，依一般經驗法則判斷，可認為該等硬幣為使用該電子遊戲
      者所支付之對價，應足資證明該電子遊戲機於營業時般仍隨時處於可供他人把
      玩狀態中，且該電子遊戲機之投幣孔及退幣孔未貼封，並經通電檢測為處於可
      堪使用之狀態，依一般人之認知，原告或因規避臨檢，而將插頭拔掉置於貨櫃
      屋內，否則，既無營業該電子遊戲機何來新台幣四百三十元賭資，是原告所述
      不足採。惟查本件亦有移送台灣台北地方法院檢察署偵辦，有刑事傳票可稽，
      管區警員羅隆文亦到庭證實電動玩具是原告自動告知，電動玩具並未插電，亦
      未發現有人打玩，由此可知，本件並非員警循線查獲，既無插電又無人把玩，
      況且電動玩具內四百三十元，本來就放在電動玩具內，非原告經營電玩之賭資
      ，被告豈能在無證據情況下任意推定該四百三十元就是賭資，況原告根本不知
      係何人寄放電動玩具，何來坦承犯情不諱。
二、被告方面：
  (一)聲明：1.駁回原告之訴。2.訴訟費用由原告負擔。
  (二)陳述：
    1.電子遊戲場業管理條例第十六條規定「非電子遊戲場業之其他營利事業，不得
      就其營業場所，供他人設置電子遊戲機營業。」第二十八條規定「違反第十六
      條規定者，處行為人新臺幣十萬元以上五十萬元以下罰鍰，並限期令其改善；
      屆期仍未改善者，按次連續處罰至其改善為止。」
    2.查被告首揭裁罰處分函係依據臺北市政府警察局中山分局九十年十月十一日北
      市警行字第九０三一四四０九００號函載明臺北市中山區○○○路旁（座落位
      置：中山區○○段九十四號），利用貨櫃屋開設「（無市招）飲料販賣店」，
      未經核准變更使用為電子遊戲場業，違規擺設電子遊戲機「小瑪琍」一台，經
      查報為「正俗專案」，並檢附中山分局九十年九月十日北市警行字第九０六四
      五七三九００號函附臨檢紀錄表及刑事案件移送書載明「一甲○○於民國九十
      年八月十三日起，意圖不法所有，涉嫌於公眾得出入之場所擺設賭博電動玩具
      『小瑪莉』乙台，供不特定人士玩賭，復於右記犯罪時、地（九十年八月十五
      日十八時三十分）為本分局員警循線到場查察查獲，現場並扣得賭博電玩『小
      瑪莉』乙台、電玩內賭資新台幣四百三十元，乃一併查扣帶案偵辦。二‧‧‧
      甲○○坦承犯情不諱，供稱：渠擺設之賭博電玩係民國九十年八月十三日，乙
      名不知名男子所寄放，雙方尚未協定獲利後如何明分‧‧‧。」另臨檢紀錄表
      載明「‧‧‧進入時負責人甲○○經告知後同意帶領本所人員進入查訪，進入
      時發現內側放置賭博性電動玩具俗稱『小瑪莉』之機檯一部，經檢測其投幣孔
      及退幣口皆未封貼，電源未插電，亦未發現有人打玩，經通電檢測該機檯仍可
      正常使用；經詢負責人甲○○表示該電動玩具係他人寄放於該處，但不知其姓
      名，‧‧‧該機檯已放置兩天，皆未有他人打玩，經會同負責人開啟機檯內有
      新台幣肆佰參拾元的拾元硬幣‧‧‧」並經原告於臨檢紀錄表簽名按捺指印具
      結無誤。且依原告訴稱九十年八月十三日中午時有一業務人員逕自將該電玩搬
      入貨櫃屋，則原告顯已將該系爭電動玩具供他人寄放於其營業場所，已違反電
      子遊戲場業管理條例第十六條「非電子遊戲場業之其他營利事業，不得就其營
      業場所，供他人設置電子遊戲機營業。」之規定（鈞院八十九年度訴字第二０
      九三號判決參照）。被告依同條例第二十八條規定，處原告新臺幣十萬元，並
      限期令其改善，洵屬合法。
    3.查原告已將該系爭電動玩具提供他人寄放於營業場所，縱未插電，然以營業時
      段仍隨時處於可供他人把玩狀態中（此由機具內所查扣之賭資足為證明），再
      者，該電玩經通電檢測該機檯仍可正常使用，而且經檢測其投幣孔及退幣口皆
      未封貼，原告或以規避臨檢，可暫時將插頭拔掉，否則既無營業何來機內有賭
      資四百三十元，其違規營業事實，足堪認定。若如原告所述，原告何不將系爭
      電動玩具之投幣孔及退幣口皆封貼，而係處於隨時可營業狀態，原告所訴顯係
      託詞，不足採信。
    4.按行政機關所為之行政處分屬行政罰，且行政罰係指行政機關對於人民過去違
      反行政法上義務者所科之處罰，依司法院釋字第二七五號解釋「人民違反法律
      上義務而應受行政罰之行為，法律無特別規定時，雖不以出於故意為必要，仍
      須以過失為其責任要件。但應受行政罰之行為，僅須違反禁止規定或作為義務
      ，而不以發生損害或危險為其要件者，推定為有過失，於行為人不能舉證證明
      自已無過失時，即應受罰。‧‧‧。」所謂「僅須違反禁止規定或作為義務，
      而不以發生損害或危險為其要件者」係指有作為或不作為義務，一經違反即構
      成行政罰之要件，不以發生損害或危險為其要件；是以被告認定原告係就其場
      所供他人設置電子遊戲機營業，並依首揭法條裁處原告罰鍰新台幣十萬元並限
      期改善，認事用法尚無違誤，本案警察局中山分局實地檢查（查訪）紀錄表所
      載內容經由原告親閱無訛簽名並按捺指紋具結確認，原告未提出反證，僅徒托
      空言，所辯自不足採。
    理  由
一、按電子遊戲場業管理條例第十六條規定：「非電子遊戲場業之其他營利事業，不
    得就其營業場所，供他人設置電子遊戲機營業。」同法第二十八條規定：「違反
    第十六條規定者，處行為人新臺幣十萬元以上五十萬元以下罰鍰，並限期令其改
    善；屆期仍未改善者，按次連續處罰至其改善為止。」
二、本件原告於臺北市中山區○○○路旁（座落位置：中山區○○段九十四號）利用
    貨櫃屋開設「（無市招）飲料販賣店」，經臺北市政府警察局中山分局大直派出
    所於民國（下同）九十年八月十五日派員查訪，查獲原告提供場所供一不知名男
    子寄放電子遊戲機（小瑪莉）一台，供不特定人士玩賭，涉有賭博違規情事，乃
    由台北市政府警察局於九十年十月十一日以北市警行字第九０三一四四０九００
    號函，函請被告處理，被告遂於九十年十月二十五日以府建商字第九００八二五
    二八００號函，以原告提供場所供他人設置電子遊戲機（小瑪莉）營業，違反電
    子遊戲場業管理條例第十六條，依同條例第二十八條之規定，為科處原告罰鍰新
    台幣十萬元並限於五日內改善之處分，原告不服，提起訴願，經遭駁回等情，有
    台北市政府警察局九十年十月十一日北市警行字第九０三一四四０九００號函，
    被告九十年十月二十五日府建商字第九００八二五二八００號函，台北市政府警
    察局中山分局刑事案件移送書、大直所九十年八月十五日臨檢紀錄表、大直所九
    十年八月十五日偵訊筆錄、經濟部訴願決定書等附原處分卷可稽，自堪信為真實
    。
三、查被告首揭裁罰處分函係依據臺北市政府警察局九十年十月十一日北市警行字第
    九０三一四四０九００號函載明：臺北市中山區○○○路旁（座落位置：中山區
    ○○段九十四號），利用貨櫃屋開設「（無市招）飲料販賣店」，未經核准變更
    使用為電子遊戲場業，違規擺設電子遊戲機「小瑪琍」一台，經查報為「正俗專
    案」執行對象，並檢附中山分局刑事案件移送書及臨檢紀錄表，該刑事案件移送
    書載明：「一甲○○於民國九十年八月十三日起，意圖不法所有，涉嫌於公眾得
    出入之場所擺設賭博電動玩具『小瑪莉』乙台，供不特定人士玩賭，復於右記犯
    罪時、地（九十年八月十五日十八時三十分）為本分局員警循線到場查察查獲，
    現場並扣得賭博電玩『小瑪莉』乙台、電玩內賭資新台幣四百三十元，乃一併查
    扣帶案偵辦。二訊據嫌犯甲○○坦承犯情不諱，供稱：渠擺設之賭博電玩係民國
    九十年八月十三日，乙名不知名男子所寄放，雙方尚未協定獲利後如何朋分‧‧
    ‧。」另臨檢紀錄表記載：「‧‧‧進入時負責人甲○○經告知後同意帶領本所
    人員進入查訪，進入時發現內側放置賭博性電動玩具俗稱『小瑪莉』之機檯一部
    ，經檢測其投幣孔及退幣口皆未封貼，電源未插電，亦未發現有人打玩，經通電
    檢測該機檯仍可正常使用；經詢負責人甲○○表示該電動玩具係他人寄放於該處
    ，但不知其姓名，‧‧‧該機檯已放置兩天，皆未有他人打玩，經會同負責人開
    啟機檯內有新台幣肆佰參拾元的拾元硬幣‧‧‧」等語，並經原告於臨檢紀錄表
    簽名按捺指印具結無誤。被告認原告違反電子遊戲場業管理條例第十六條規定，
    依同條例第二十八條規定，處原告新臺幣十萬元罰鍰，並限期令其改善，核屬有
    據。
四、原告主張：管區警員羅隆文到庭證實電動玩具是原告自動告知，電動玩具並未插
    電，亦未發現有人打玩，由此可知，本件並非員警循線查獲，既無插電又無人把
    玩，況且電動玩具內四百三十元，本來就放在電動玩具內，非原告經營電玩之賭
    資，被告豈能在無證據情況下任意推定該四百三十元就是賭資等語，惟查原告業
    已坦承九十年八月十三日中午時有一業務人員逕自將該電玩搬入貨櫃屋，則原告
    顯已同意該人將該電動玩具寄放於原告之營業場所，否則焉有不予當場阻止，或
    事後請其搬回之理，原告雖稱該人無法聯絡，但寄放電動玩具係高風險高利潤之
    行為，寄放人在尚未約定如何分紅之前，焉有一走了之之理，原告主張有違常情
    ；又查該電玩機檯經警員通電檢測仍可正常使用，且經檢視其投幣孔及退幣口皆
    未封貼，足証系爭電動玩具既已寄放於營業場所，縱未插電，該機檯仍處於隨時
    可供他人把玩之營業狀態中，原告或以規避臨檢，可能暫時將插頭拔掉，否則既
    無營業何來機內有賭資四百三十元，原告雖稱該四百三十元本來就放在電動玩具
    內，並非賭資云云，惟所辯縱認屬實，亦無解於其提供場所供人設置電動遊戲機
    營業之事實；至原告主張該電動玩具係其主動告知管區警員云云，縱認屬實，亦
    僅原告違規後態度之問題，本件被告以原告態度良好，且僅被查獲一台電動玩具
    ，遂依該條例第二十八條法定最低額度裁處原告新台幣十萬元罰鍰，應無裁量濫
    用之情事。
五、綜上所述，被告認原告提供場所供他人設置電子遊戲機（小瑪莉）營業，違反電
    子遊戲場業管理條例第十六條，依同條例第二十八條之規定，科處原告罰鍰新台
    幣十萬元，並限於五日內改善，經核認事用法並無違誤，訴願決定予以維持，亦
    無不合，原告徒執前詞，訴請撤銷，為無理由，應予駁回。
據上論結，本件原告之訴為無理由，爰依行政訴訟法第九十八條第三項前段，判決如
主文。
中      華      民      國    九十二    年      三      月     十三     日
                       臺 北 高 等 行 政 法 院   第 六 庭
                                          審 判 長 法  官  林樹埔
                                                   法  官  闕銘富
                                                   法  官  曹瑞卿
右為正本係照原本作成。
如不服本判決，應於送達後二十日內，向本院提出上訴狀並表明上訴理由，如於本判
決宣示後送達前提起上訴者，應於判決送達後二十日內補提上訴理由書（須按他造人
數附繕本）。
中      華      民      國    九十二    年      三      月     十三     日
                                                   書記官  陳圓圓


司法院資訊處製作；財團法人民間司法改革基金會備份。
